【裁判字號】    98,上訴,4588
【裁判日期】    981130
【裁判案由】    違反槍砲彈藥刀械管制條例
【裁判全文】
臺灣高等法院刑事判決                98年度上訴字第4588號
上  訴  人  臺灣新竹地方法院檢察署檢察官
上  訴  人
即  被  告  甲○○
上列上訴人等因被告違反槍砲彈藥刀械管制條例案件，不服臺灣
新竹地方法院98年度訴字第215號，中華民國98年10月8日第一審
判決（起訴案號：臺灣新竹地方法院檢察署97年度偵字第7764號
），提起上訴，本院判決如下：
    主  文
上訴駁回。
    理  由
一、按刑事訴訟法第350條、第361條、第362條、第367條規定，
    不服地方法院之第一審判決而上訴者，須提出上訴書狀，並
    應敘述具體理由，為上訴必備之程式；其所提出之書狀未敘
    述上訴理由，或僅曾以言詞陳述上訴理由者，均應於上訴期
    間屆滿後20日內補提理由書於第一審法院。惟原審法院對上
    訴書狀有無記載理由，僅應為形式上之審查，認有欠缺，且
    未據上訴人自行補正者，始應定期間先命補正，至於上訴理
    由是否具體，係屬第二審法院審查範圍，不在命補正之列（
    參照刑事訴訟法第361條之立法意旨）。倘上訴人已提出上
    訴理由，但所提非屬具體理由者，應由第二審法院以上訴不
    合法律上之程式，判決駁回之。而所謂具體理由，必係依據
    卷內既有訴訟資料或提出新事證，指摘或表明第一審判決有
    何採證認事、用法或量刑等足以影響判決本旨之不當或違法
    ，而構成應予撤銷之具體事由，始克當之；倘僅泛言原判決
    認定事實錯誤、違背法令、量刑失之過重或輕縱，而未依上
    揭意旨指出具體事由，或形式上雖已指出具體事由，然該事
    由縱使屬實，亦不足以認為原判決有何不當或違法者，皆難
    謂係具體理由，俾與第二審上訴制度旨在請求第二審法院撤
    銷、變更第一審不當或違法之判決，以實現個案救濟之立法
    目的相契合，並節制濫行上訴（最高法院97年度台上字第89
    2號裁判意旨參照）。
二、本件原判決係以上訴人即被告甲○○之自白、證人乙○○、
    張君如之證述、扣案之改造手槍1支、卷附內政部警政署刑
    事警察局97年12月1日刑鑑字第0970176328號鑑定書、照片
    、新竹市警察局第一分局扣押筆錄、扣押物品目錄表、搜索
    經過及結果陳報書、現場照片、監視影帶翻拍照片、被告帶
    回警察起上揭改造手槍之照片、新竹市警察局槍枝初步檢視
    報告表、槍枝初步檢視承辦人員履歷資料、槍枝照片為據，
    認定被告有未經許可寄藏可發射子彈具有殺傷力改造手槍及
    子彈之犯行，且被告同時寄藏手槍、子彈，為想像競合犯，
    從較重之寄藏手槍罪論處，被告並於司法警察發覺犯罪前，
    自首及報繳其持有手槍，依槍砲彈藥刀械管制條例第18條第
    1前段規定減輕其刑，及審酌被告明知持有具有殺傷力之改
    造槍、彈，危害社會大眾安全與良善秩序甚鉅，竟仍自友人
    謝錦波處受託寄藏，且於謝錦波死亡後繼續無法持有之，期
    間長達數年，並於持有期間將其中不詳廠型改造手槍1支、
    子彈6顆攜出對「禾鑫不動產」公司門口掃射，對於社會治
    安及公眾安全更係重大侵害及威脅，本不宜寬恕，然念被告
    並無前科，素行尚佳，其向司法警察自首犯行，本案因此方
    能順利查獲，且犯後坦承犯行，態度良好，平常有正當工作
    ，家中尚有一肢體障礙老父賴其照料，業與「禾鑫不動產」
    公司代表人乙○○私下達成和解，有員工職務證明書、被告
    父親張明道中華民國身心障礙手冊、和解書在卷可稽等一切
    情狀，處被告有期徒刑2年10月，併科罰金新台幣（下同）
    10 萬元，及就併科罰金部分諭知易服勞役之折算標準，並
    就扣案BERETTA廠84型半自動手槍製造、換裝土造金屬槍管
    之改造手槍1支（含彈匣1個，槍枝管制編號0000000000號）
    依刑法第38條第1項第1款規定宣告沒收，及說明另支未扣案
    改造手槍已因損壞遭被告丟棄滅失、子彈6顆亦經被告射擊
    滅失，均不併予宣告沒收等情，均已詳敘所憑證據、認定理
    由及量刑依據。從形式上觀察，原判決並無認定事實錯誤、
    量刑瑕疵或違背法令之情形可言。
三、檢察官上訴意旨謂：被告持有具殺傷力之改造手槍達2支、
    子彈共6顆，僅因酒後心情不佳，遂至他人公司前開槍擊發6
    發子彈，顯罔顧他人生命安全，對社會治安危害甚鉅，雖原
    審認被告犯後自首犯行，然衡諸其犯行造成前述危害及致安
    居樂業之民眾對居家安全產生心理上恐懼及不安等影響，原
    審僅判處被告有期徒刑2年10月，及併科罰金10萬元，顯屬
    過輕，而有不當云云。
四、被告提起上訴，所提書狀敘明上訴理由以：依刑法第66條規
    定：「有期徒刑、拘役、罰金減輕者，減輕其刑至二分之一
    。但同時有免除其刑之規定者，其減輕得減至三分之二」，
    本案被告於97年11月10日14時5分至新竹市警察局第三分局
    向司法警察自首，並帶同警員起獲改造手槍1支，被告已符
    合自首要件，應依槍砲彈藥刀械管制條例第18條第1項前段
    減輕其刑，並可依刑法第66條規定減輕至三分之二，被告所
    犯槍砲彈藥刀械管制條例第8條第4項之罪，其法定刑為3年
    以上10年以下有期徒刑，以被告符合自首情形，量處有期徒
    刑2年10月，殊嫌過重，幾乎沒有減輕刑責，足見原判決適
    用法律顯有違誤云云。
五、量刑係實體法上賦予法院得為自由裁量之事項，倘未有逾越
    法律所規定之範圍，或濫用其權限，即不得任意指摘為違法
    。本件原判決已就被告所犯本案之一切情狀詳予說明其審酌
    之根據及理由，並無何違反經驗法則、論理法則、比例原則
    ，或有何其他違法情事。本院審酌原判決已具體詳敘刑法第
    57條所列事項之理由，並已依槍砲彈藥刀械管制條例第18條
    第1項前段，在適情、適法範圍內行使其減輕刑度之裁量權
    ，核無違法或不當之情形。至被告主張本件應減其刑至三分
    之二云云，惟刑法第66條後段係規定「得」減至三分之二，
    乃為裁量權之範圍，原審依其犯罪情狀，不違量刑之內部與
    外部界限，具體為刑之宣告，自無不當可言，併為敘明。檢
    察官、被告上訴均徒憑己見指摘原判決量刑過輕、過重，均
    未依據卷內既有訴訟資料或提出新事證，指摘或表明第一審
    判決有何採證認事、適用法律或量刑等足以影響判決本旨之
    不當或違法，而構成應予撤銷之具體事由，其等上訴書均未
    敘述具體理由。揆諸上開規定，至被告主張本件應減其刑至
    3分之2云云惟刑法第66條後段屬規定得減至3分之2，乃為裁
    量權之範圍，原審依其犯罪情狀，不違量刑之內部與外部權
    限，具體為刑之宣告自無不當可言，併為敘明可言。檢察官
    及被告上訴自均屬不合法律上之程式，應予駁回，並不經言
    詞辯論為之。
據上論斷，應依刑事訴訟法第367條前段、第372條，判決如主文
。
中    華    民    國    98    年    11    月    30    日
                  刑事第二庭審判長法  官 洪光燦
                                  法  官 李麗玲
                                  法  官 林恆吉
以上正本證明與原本無異。
如不服本判決，應於收受送達後10日內向本院提出上訴書狀，其
未敘述上訴之理由者並得於提起上訴後10日內向本院補提理由書
（均須按他造當事人之人數附繕本）「切勿逕送上級法院」。
                                  書記官 陳盈璇
中    華    民    國    98    年    12    月     1    日


司法院資訊處製作；財團法人民間司法改革基金會備份。
